【裁判字號】    89,訴,1229
【裁判日期】    900221
【裁判案由】    盜匪等
【裁判全文】
臺灣臺北地方法院刑事判決                        八十九年度訴字第一二二九號
    公  訴  人  臺灣臺北地方法院檢察署檢察官
    被      告  戊○○
    指定辯護人  本院甲○
右列被告因盜匪等案件，經檢察官提起公訴（八十九年度偵緝字第七四八號），本院
判決如左：
      主  文
戊○○共同意圖為自己不法所有，以強暴致使不能抗拒而取他人之物，處有期徒刑柒
年貳月。扣案仿ＢＥＲＥＴＴＡ廠半自動手槍外型製作之玩具手槍壹枝（含彈匣壹個
，槍枝管制編號0000000000號）、螺絲起子壹枝及膠帶壹捲均沒收。
      事  實
一、戊○○夥同丁○○及丙○○等二人（現均在台灣高等法院審理中）基於共同意圖
    為自己不法所有之犯意聯絡，由丁○○提議前任僱主乙○○○在台北市○○街經
    營小吃店，家中頗為富裕，三人遂於民國八十九年一月十六日晚上九時許，在桃
    園市○○街某處，商議強盜乙○○○財物。旋於翌日（即十七日）上午十許四十
    分許，丙○○駕駛車號ＧＨ─四五三六號自用小客車搭載丁○○及戊○○，由丙○○提供螺絲起子一把以及仿ＢＥＲＥＴＴＡ廠半自動手槍外型製作之無殺傷力
    玩具手槍一枝（含彈匣一個，槍枝管制編號0000000000號，下稱玩具
    手槍），丁○○則提供膠帶一捲，車行至台北市○○街○段二二三號前，丁○○
    先行下車勘察無虞再返回車上，為避免遭前僱主乙○○○識破，便留在車上負責
    接應及把風，戊○○則將膠帶置於牛皮紙袋內，偽裝成包裹，與攜帶玩具手槍及
    螺絲起子之丙○○，共同前往台北市○○街二一巷三之一號四樓乙○○○住處，
    先由丙○○按門鈴，並向乙○○○佯稱有其夫王明雄包裹待領，乙○○○雖警覺
    有異，先以電話通知其胞弟陳昌明上樓察看，再開啟門縫遞交印章時，丙○○則
    強行拉開鐵門，與戊○○一同衝入該住宅內，丙○○隨即持預藏之玩具手槍抵住
    乙○○○，並將乙○○○推倒在地，壓制其手腳無法動彈，戊○○再以膠帶綑住
    乙○○○之眼、嘴等部位，使乙○○○受有左上臂瘀傷、左第四指指甲斷裂合併
    甲床裂傷及兩側肩部瘀血等傷害，共同以強暴手段致使乙○○○不能抗拒，戊○○再強取乙○○○配戴於手腕之勞力士鑽錶一只（價值約新台幣二十一萬元），
    得手後交予丙○○放於褲袋內，嗣陳昌明至該址按鈴察看，戊○○與丙○○二人
    奪門逃竄，原留在車內接應之丁○○見事跡敗露，立即改搭計程車逃離現場，丙○○逃至台北市○○街與西昌街口，為警逮獲，並在其褲袋起獲勞力士鑽錶一只
    （業已發還乙○○○），並扣得仿ＢＥＲＥＴＴＡ廠半自動手槍外型製作之玩具
    手槍一枝（含彈匣一個，槍枝管制編號0000000000號）、螺絲起子一
    枝及膠帶一捲等物。案發後戊○○逃匿，經檢察官發佈通緝，嗣於八十九年七月
    十四日下午四時三十分許，在台北縣五股鄉○○路○段二六四之四號，為警緝獲
    。
二、案經被害人乙○○○訴請台北市政府警察局萬華分局報請台灣台北地方法院檢察
    署檢察官偵查起訴。
      理  由
一、訊據被告戊○○固坦承於前揭時、地，與丁○○及丙○○至告訴人乙○○○住家
    ，伊與丙○○進入告訴人家中，用膠帶封住告訴人之眼嘴等情，惟矢口否認有何
    共同盜匪財物犯行，辯稱：伊根本不知道丙○○有帶槍，伊只知道要去討錢，伊
    也沒有動手搶告訴人手上勞力士錶云云。經查：
（一）被告與丙○○於前揭時、地，偽以郵差送包裹方式，強行進入告訴人乙○○○
      住處，並由丙○○持現具手槍押住告訴人，再將告訴人推倒在地，被告則從牛
      皮紙袋取出膠帶，綑住告訴人眼嘴，阻止告訴人求救，再強取其配載手腕上之
      勞力士鑽錶一只，嗣告訴人胞弟陳昌明上樓察看，始分頭逃竄等情，迭據告訴
      人於警訊、偵查中指述綦詳，並陳稱：伊打開門看見二名男子，丙○○拿紙袋
      說有伊配偶王明雄包裹，要伊打開鐵門，伊覺得郵差怎會二人，關上門後打電
      話給胞弟陳昌明，請其上樓察看，後來又聽到電鈴，便打開門縫遞交印章，丙○○用力拉開鐵門，抓住伊手往裡推，戊○○將門關上，丙○○將伊推倒，並
      用槍指著伊，將伊手腳壓住，再用膠帶捆住嘴及眼，伊完全無法動彈，且又有
      一把槍，伊根本不敢叫，歹徒便強取伊手上勞力士鑽錶，後來歹徒見陳昌明上
      樓，才奪門逃逸等語（見八十九年度偵字第二三八二號影印卷第七頁、第六十
      一號至六十三頁），經核與同案被告丙○○於警訊及偵查中亦供陳：伊與戊○○上樓，伊向被害人謊稱有包裹，俟被害人開門縫，伊就與戊○○強拉開門，
      進入屋內，伊拿出手槍抵住被害人，好讓戊○○用膠帶綑住被害人眼及嘴，戊○○取下被害人手上鑽錶，交給伊放在褲袋等語相符（見同上影偵卷第十七頁
      、第三十六頁），而告訴人遭強盜之勞力士鑽錶一只，亦有告訴人提出之原廠
      保證書一紙在卷可參，是被告與丙○○上樓，先以包裹誘騙告訴人開門，再強
      行衝入屋內，共同以強暴手段，強取告訴人配戴手腕上之勞力士鑽錶等情，洵
      堪認定。
（二）又告訴人遭被告及丙○○推倒壓制在地，受有左上臂瘀傷、左第四指指甲斷裂
      合併甲床裂傷及兩側肩部瘀血等傷害，此有台北市立和平醫院該斷書一紙附卷
      可稽（見同上影偵卷第六十四頁反面），雖丙○○攜帶之玩具手槍（槍枝管制
      編號0000000000號），經送往內政部警政署刑事警察局鑑定結果，
      認係仿ＢＥＲＥＴＴＡ廠半自動手槍製造之玩具手槍，未發現有改造情形，以
      填充氣體為發射動力，惟其槍枝嚴重漏氣，依現狀認不具有殺傷力，固有該局
      八十九年一月二十四日刑鑑字第八六九０號鑑驗通知書一紙附卷可考（見同上
      影偵卷第五十頁反面），然依卷附之槍枝照片而觀，該玩具手槍外觀上與真槍
      無異，告訴人在光天化日之下，遭被告與丙○○闖入屋內，丙○○持該酷似真
      槍之玩具手槍抵住告訴人，又遭其等壓制在地，並以膠帶捆住嘴及眼無法求救
      ，客觀上已足使告訴人恐懼遭強盜殺害，而陷於無法抗拒之程度甚為明灼。甲○辯護人具狀辯稱告訴人主觀上畏懼，而不敢抵抗，與盜匪無法抗拒之要件有
      別云云，顯有誤會。
（三）被告與丁○○及丙○○三人，事前由丁○○提議以家境富裕之告訴人為作案對
      象，並於八十九年一月十六日晚上，由丁○○約被告及丙○○，在桃園市○○
      街某處，商議強盜過程及分工等情，業據同案被告丁○○及丙○○分別於警訊
      及檢察官初訊時供認不諱，且互核相符（見同上影偵卷第十四頁、第十八頁、
      第三十六頁及第三十八頁）。況且，丙○○於本院訊問時亦陳稱「（帶槍去，
      丁○○及被告知道否？）知道，因我將槍放在車上駕駛座，且我下車時，他們
      有看到我拿槍放到口袋裡」等語（見本院八十九年十二月五日訊問筆錄），是
      被告遭警緝獲後，刻辯稱：有人冒用伊遺失身分證犯案云云，經檢察官傳訊丁○○及丙○○三方進行對質時，被告則否認與其等強盜，或稱：丙○○說要向
      人拿錢云云，或改稱：伊根本不知情，以為他們要帶伊去玩云云（見八十九年
      度偵緝第七四八號卷第十四頁反面、第二十六頁）。被告反覆其辯詞，既與前
      開二位共犯所陳犯案情節不符，顯有可議之處。倘謂被告並不知情，何須用假
      包裹誘騙告訴人開門？再闖入屋內，由丙○○持槍將告訴人壓制在地，被告趁
      勢再以膠帶綑住告訴人嘴及眼睛，強取告訴人手腕上之勞力士鑽錶？是被告徒
      以不知情辯解其行，非但與前開共犯所陳共謀犯案情節不合，且為常情所不容
      ，足見被告所辯，顯係卸責之詞，不足為採。
（四）至於，丙○○與丁○○事後對於先前謀議盜匪分工等情，或原以竊盜或不知事
      後用強盜等詞置辯，惟查，被告與丙○○及丁○○等三人既事先備妥槍枝、螺
      絲起子及膠帶，又將膠帶置於牛皮紙內，偽裝成包裹，誘騙告訴人開門遞送印
      章，再衝入住宅，以槍枝抵住告訴人並用膠帶捆綁，致使告訴人無法抗拒之情
      形下，強取勞力士鑽錶等情，顯非一般宵小，以「投石問路」方式，試探屋內
      無人，再著手行竊等情大相逕庭。況且，丁○○在作案之前業已數度勘察告訴
      人家中情景，而告訴人於警訊時亦陳稱：丁○○很清楚，伊先生早上九時許就
      出門至小吃店準備，伊則於早上十一時許，才會出門到店裡幫忙等語（見同上
      偵卷第九頁反面）。顯見被告與丁○○及丙○○等人，本已鎖定告訴人家人外
      出之空檔，衝入屋內盜匪財物等情，已甚為明灼，否則何須以假包裹誘騙告訴
      人開門，衝入屋內行搶？是丁○○與丙○○更異先前警訊及偵查中供詞，無非
      事後卸責之詞，業經本院以八十九年度訴字第二五五號判決駁斥在案，並經本
      院影印該卷證附卷可佐。被告自不得以共犯事後飾卸之詞，資為有利其盜匪犯
      行之證據。
（五）綜上各節，被告前開辯詞與共同被告二人之先前供詞不符，且與實情不合，顯
      係卸責之詞，委無足取，復有仿ＢＥＲＥＴＴＡ廠半自動手槍外型製作之玩具
      手槍一枝（含彈匣一個，槍枝管制編號0000000000號）、螺絲起子
      一枝及膠帶一捲扣案足佐。是本件事證已明，被告犯行堪以認定。
三、核被告所為，係犯懲治盜匪條例第五條第一項第一款之普通盜匪罪及刑法第三百
    零六條第一項之無故侵入住宅罪（業據告訴人提出告訴，見同上影偵卷第六十五
    頁）。被告與丙○○在實行盜匪過程中，將告訴人壓制在地，致告訴人受有前開
    傷害，此乃施強暴之當然結果，不另成立傷害罪（最高法院八十六年度台上字第
    三八三五號判決意旨參照），公訴人認應另論以刑法第二百七十七條第一項之普
    通傷害罪，容有誤會。被告與丁○○、丙○○二人所為前開二罪間，有犯意聯絡
    及行為分擔，均為共同正犯。又被告所犯前開二罪間，有方法結果牽連關係，應
    從一重之懲治盜匪條例第五條第一項第一款之普通盜匪罪論處。爰審酌被告身強
    體健，竟不思從事正途，夥同丁○○、丙○○二人，在光天化日之下，強行闖入
    民宅，以強暴手段強盜告訴人手中勞力士鑽錶，致使告訴人受有前開傷害，惡行
    重大，破壞社會治安甚鉅，犯後四竄逃匿，經警緝獲後，猶設詞狡飾犯行，顯無
    悛悔之意，犯行態度不佳等情狀，量處如主文所示之刑，以示懲儆。
四、扣案仿ＢＥＲＥＴＴＡ廠半自動手槍外型製作之玩具手搶一枝（含彈匣一個、槍
    枝管制編號0000000000號）、螺絲起子一枝以及膠帶一捲，均係同案
    被告丁○○、丙○○所有供犯罪所用之物，業據其等供明在卷，應依刑法第三十
    八條第一項第二款規定均宣告沒收。至於，被告等人盜匪所得之勞力士鑽錶一只
    ，業由告訴人立據領回，此有台北市政府警察局萬華分局贓物認領保管收據一紙
    附卷可佐（見同上影偵卷第三十三頁），無庸再諭知發還告訴人，併此敘明。
據上論斷，應依刑事訴訟法第二百九十九條第一項前段、懲治盜匪條例第五條第一項
第一款、第八條，刑法第二十八條、第三百零六條第一項、第五十五條、第三十八條
第一項第二款，罰金罰鍰提高標準條例第一條前段，判決如主文。
本案經檢察官邱忠義到庭執行職務
中      華      民      國    九十      年      二月    二十一    日
                              臺灣臺北地方法院刑事第一庭
                                  法    官  傅  中  樂
右正本證明與原本無異。
如不服本判決，應於判決送達後十日內，向本院提出上訴狀。
                                  書 記 官  林  明  龍
中      華      民      國    九十      年      二      月     二十三   日
附論罪科刑依據法條：
懲治盜匪條例第五條第一項第一款，刑法第三百零六條第一項
刑法第三百零六條
無故侵入他人住宅、建築物或附連圍繞之土地或船艦者，處一年以下有期徒刑、拘役
或三百元以下罰金。
無故隱匿其內，或受退去之要求而仍留滯者亦同。
懲治盜匪條例第五條
一有左列行為之一者，處無期徒刑或七年以上有期徒刑：
  意圖為自己或第三人不法所有，以強暴、脅迫、藥劑、催眠術或他法，致使不能
    抗拒，而取他人之物或使其交付者。
  發掘墳墓而盜取殮物者。
  藏匿或包庇盜匪者。
二前項第一款之未遂犯罰之。
三預備犯第一項第一款之罪者，處一年以下有期徒刑。


司法院資訊處製作；財團法人民間司法改革基金會備份。
